臺灣臺北地方法院刑事判決　　　　　　　　　　　　　九十一年度易字第一九號
　　公　訴　人　臺灣臺北地方法院檢察署檢察官
　　被　　　告　甲○○
右列被告因詐欺案件，經檢察官聲請簡易判決處刑（九十年度偵緝字第一一五一號）
，本院改用通常程序審理，判決如左：
    主  文
甲○○連續以詐術得財產上不法之利益，處有期徒刑陸月，如易科罰金以佰元折算
壹日。
    事  實
一、甲○○曾於民國八十六年間因偽造文書案件，經台灣士林地方法院判處有期徒刑
    三月，如易科罰金以三百元折算一日，緩刑五年確定。猶不知悛悔，於緩刑期內
    ，明知其自身財務狀況窘困，見報紙刊登刷卡套取現金之廣告，為求支應生活開
    銷，竟思假借利用信用卡消費可暫免付款，且嗣後亦拒絕向發卡公司償還債款，
    即可獲得發卡公司依約須向其簽帳消費之特約商店先行墊付其所簽帳消費價款之
    不法利益，進而享受無價消費之方式，隱瞞其無資力及無償還帳款之意願，意圖
    為自己不法之利益，基於概括之犯意，自九十年四月十二日起至同年五月十四日
    止，先後多次持匯通商業銀行股份有限公司（下稱匯通銀行）核發之信用卡，至
    台北市○○○路○段九七號一樓之「大誠旅行社」及台北市○○○路○段一一八
    號一樓之「亞航旅行社」等地，以刷卡方式，購買台北至金門、高雄等地之國內
    線機票數十張（處刑書誤載為約三十張），總計金額達新台幣（下同）二十七萬
    四千二百四十元（處刑書誤植為三十餘萬元），致使匯通銀行陷於錯誤而須依約
    先行墊付其簽帳消費之價款。嗣甲○○雖於購得機票後旋即以每張一千六百元不
    等之價格出售予不特定人，惟僅分別於九十年五月十六日、同年六月六日及六月
    二十二日，陸續繳款償還四千五百元、五千元、三千元予匯通銀行，拒不償還其
    餘帳款，而獲得匯通銀行代為墊付二十六萬一千七百四十元之不法利益。
二、案經匯通銀行訴請台灣台北地方法院檢察署檢察官聲請簡易判決處刑，本院改用
    通常程序審理。
    理  由
一、訊據被告甲○○對於右揭時、地以刷卡方式購買機票後，旋出售予不特定人套取
    現金牟利，嗣僅繳款償還四千五百元、五千元、三千元予匯通銀行各情不諱，惟
    矢口否認有何詐欺犯行，辯稱：伊刷卡時有打算償還簽帳款項，但因生活負擔沈
    重，才無法依限還款，並無詐欺犯意云云。惟查：
  (一)被告於九十年四月十二日至同年四月十八日間，向亞航旅行社購買價值四萬五千
    二百四十元之機票，又於九十年五月十日至同年五月十四日間，至大誠旅行社購
    買總價二十二萬九千元之機票，有匯通銀行提出之信用卡消費往來明細表可稽，
    僅短短數天中消費金額即高達近三十萬元，復將機票轉售得款後，僅繳款償還四
    千五百元、五千元、三千元予匯通銀行，亦有該行信用卡系統持卡人帳單查詢足
    憑，其餘帳款均未清償，已足徵其於消費之初即存有倒帳不還之意圖。
  (二)被告復供稱：係因生活負擔沈重始出此作為，嗣因經濟狀況不佳，無法繼續繳款
    等語（見本院九十一年六月十九日訊問筆錄及同年七月廿三日審判筆錄），惟其
    於本院審理時自承將購得之機票悉數轉售他人，每張機票約一千六百元左右，並
    且都已收到現款等語（見本院九十一年六月十九日訊問筆錄），竟不思清償發卡
    銀行帳款，反而全數供己花用，其有詐欺之不法所有意圖，亦甚明顯。
  (三)參以被告於九十年間同時持用台灣土地銀行及美國運通國際股份有限公司（下稱
    美國運通公司）所核發之信用卡刷卡消費帳單明細觀之，被告持卡消費均有積欠
    帳款未還紀錄，其中因嚴重逾期未繳清帳款，美國運通公司已於九十年九月間取
    消被告帳戶，停止其使用信用卡，各有台灣土地銀行九十一年三月廿八日總消四
    字第九一０００七二八八號函送之刷卡明細及繳費記錄、美國運通銀行九十一年
    四月一日函送之消費帳單明細可佐，顯見其根本無力償還各發卡銀行帳款，所辯
    消費之初有意清償一節，孰難置信。
  (四)至於被告購買機票之數量，被告雖供稱僅購買共約三十張云云，惟從被告刷卡金
    額高達二十七萬四千二百四十元，如僅購買約三十張，平均每張國內線機票高達
    近萬元，以當年度國內線機票價格，均無如此高額，是被告此部分供述，核與事
    實不符，不足採信，惟此不影響本院對其前開詐欺犯行之認定，併予敘明。
  (五)綜上所述，被告所辯無非臨訟卸責之詞，不足採信。本件事證明確，被告犯行洵
    堪認定，應予依法論科。
二、關於信用卡交易之場合，持卡人前往特約商店簽帳消費時，不論其所購買者為具
    體有形財物或無形之服務，其主觀上均認為係以由發卡機構先行代墊價款之方式
    ，作為其清償對於特約商店所欠帳款之手段，不論持卡人將來是否會向發卡公司
    償付帳款，各特約商店均能自發卡機構取得款項。特約商店僅有確認信用卡之有
    效性與簽名之同一性義務，對於持卡人之有無支付能力並無調查義務，縱使持卡
    人無支付能力，特約商店仍得由發卡機構經由聯合信用卡處理中心受領價金，是
    持卡人欠缺支付能力之危險負擔，均由聯合信用卡處理中心及發卡機構負擔，特
    約商店自非受騙者或受害人。又各特約商店於接受持卡人簽帳消費時，僅係同意
    由發卡機構承擔持卡人因消費而對於該特約商店所負之價金債務而已，在整個交
    易過程中，各特約商店均係為自己利益而從事於交易活動，其本非發卡機構之使
    用人或代理人，則其對於無資力持卡人所為財物或服務之交付，自亦不能等同視
    為發卡機構之所為或謂係出於發卡機構之授權或指示，從而該無資力之持卡人即
    非詐取發卡機構或其使用人之財物。再者，發卡機構依其與持卡人間之信用卡契
    約為持卡人墊付之價款，乃係給付予特約商店，而非交付持卡人，持卡人自亦無
    詐取該墊付款項之可能。惟發卡機構對於特約商店經由聯合信用卡處理中心送來
    之簽帳單，誤信持卡人日後一定會依約償還，因而代持卡人墊付價款予特約商店
    ，乃係因受詐欺陷於錯誤而為金錢之支付處分行為，持卡人於使發卡機構代墊價
    款，即已因而得有不法利益，故核被告甲○○所為，係犯刑法第三百三十九條第
    二項之詐欺得利罪。其先後多次犯行，均時間緊接，手法相同，犯構成要件相同
    之罪名，顯係基於概括犯意反覆為之，應依連續犯規定論以一罪，並加重其刑。
    查被告有如事實欄所載之前科，有台灣高等法院檢察署刑案紀錄檢覆表在卷可按
    ，爰審酌被告犯罪之動機、目的、手段、所生危害，迄未償還告訴人帳款及犯罪
    後態度等一切情狀，量處如主文所示之刑，併諭知易科罰金之折算標準，以資懲
    儆。
據上論斷，應依刑事訴訟法第四百五十二條、第二百九十九條第一項前段，刑法第五
十六條、第三百三十九條第二項、第一項、第四十一條第一項，罰金罰鍰提高標準條
例第一條前段、第二條，判決如主文。
本案經檢察官林秀濤到庭執行職務
中      華      民      國    九十一    年      八      月      六      日
                                      臺灣臺北地方法院刑事第八庭
                                          法  官  胡宏文
右正本證明與原本無異。
如不服本判決，應於判決送達後十日內向本院提出上訴狀(應抄附繕本)。告訴人
或被害人如對於本判決不服者，應具備理由請求檢察官上訴，其上訴期間之計算
係以檢察官收受判決正本之日期為準。
                  書記官  劉穗筠
中      華      民      國    九十一    年      八      月      六      日
附本案論罪科刑依據之法條：刑法第三百三十九條第二項
刑法第三百三十九條
一意圖為自己或第三人不法之所有，以詐術使人將本人或第三人之物交付者，處五年
  以下有期徒刑、拘役或科或併科一千元以下罰金。
二以前項方法得財產上不法之利益或使第三人得之者亦同。
三前二項之未遂犯罰之。
